臺灣高等法院刑事判決　　　　　　　　　　　　　九十二年度上易字第三六五０號
　　上　訴　人　臺灣板橋地方法院檢察署檢察官
　　被　　　告　丁○○
　　被　　　告　戊○○
右上訴人因傷害案件，不服臺灣板橋地方法院九十二年度易字第一八九八號，中華民
國九十二年九月三十日第一審判決（起訴案號：臺灣板橋地方法院檢察署九十二年度
偵字第九七三三、九一七六號），提起上訴，本院判決如左：
    主  文
上訴駁回。
    事  實
一、戊○○與其母甲○○於民國（下同）九十一年十二月二十一日晚間十時十五分許
    （起訴書誤載為同日晚間十時許），在位於臺北縣板橋市○○路一六七號四樓之
    一住處之樓梯間內，因細故與同層樓住戶鄰居（同號四樓之三）章彩玉及章女胞
    妹丁○○發生爭執糾紛，嗣戊○○見章女胞姐乙○○○步行登至該樓梯口，竟憤
    而基於傷害乙○○○身體之犯意，徒手以手肘部撞擊乙○○○右眼部，並使乙○○○倒地頭部撞擊地面，因而受有頭部外傷合併右外眼部挫傷併瘀青二‧五公分
    半徑之傷害。
二、案經乙○○○及其夫丙○○訴由臺北縣政府警察局海山分局移送，暨乙○○○訴
    請臺灣板橋地方法院檢察署檢察官偵查起訴。
    理  由
壹、有罪部分：
一、右揭犯罪事實，原審訊據被告戊○○矢口否認有何傷害犯行，辯稱：當時係因伊
    母甲○○與被告丁○○發生拉扯，始上前將二人拉開，完全不知悉告訴人乙○○○是否已至現場，亦不知是否碰及告訴人乙○○○，伊並無傷害情事云云。惟查
    ：右揭事實，迭據告訴人乙○○○於警詢時（見偵九一七六號卷第四頁）、偵查
    中（見偵九一七六號卷第十七頁）、原審（見原審卷第二三頁）及本院訊問時（
    見本院卷第二九頁）指訴綦詳，核與共同被告丁○○供述之情節相符（見原審卷
    第十四頁），並與證人即當時赴現場處理糾紛之該轄臺北縣政府警察局海山分局
    江翠派出所警員陳俊雄，於原審審理時到庭結證稱：「當時是勤務指揮中心通知
    我和盧俊元去現場，現場是樓上，我們到那地址樓下時，有一位當事人的女姓家
    屬在樓下跟我們講發生事情的地點在樓上，然後她就上樓，我和盧就跟著上去，
    我們從一樓要上去時，那位女姓家屬應該已經上到二樓，因為我們在樓梯間沒有
    辦法直接看到她，只有聽到她上樓的腳步聲，結果我和盧快到五樓時，聽到一聲
    聲響，是有東西碰到地板的聲音，可是沒有辦法看到情況，我們繼續往上走，就
    看到上述女姓家屬倒在五樓樓梯口地面上，當時戊○○還有一些家屬也在旁邊，
    後來有查出來那位女姓家屬就是丁○○的姊姊乙○○○，當時現場情況很亂，雙
    方互相吵來吵去，我們警察叫他們不要吵，他們還是在吵‧‧‧」等語相符（參
    見原審卷第三三至三四頁），並有診斷證明書影本一紙、告訴人傷勢照片二幀附
    卷可稽（見偵九一七六號卷第九、十九頁）。且當時雙方確有發生關門聲響糾紛
    爭執一節，亦據被告戊○○、丁○○一致供明在卷（見原審卷第十四至十五頁）
    ，核與斯時亦在現場之被告戊○○之母甲○○、被告丁○○之胞姐章彩玉於警詢
    時及偵查中證述之情節相符（見偵九七三三號卷第六、十四、第三六至三七頁）
    ，而卷附被告戊○○事後親筆書立之悔過書更記載：「本人戊○○於九十一年十
    二月二十一日於板橋市○○路一六七號四樓時間照上十時許，因一時失去理智用
    手肘毆打章秋馨女士以至於臉部右眼外傷及後腦受傷，本人深感悔意‧‧‧」等
    語（見偵字第九一七六號卷第十頁），堪認被告戊○○確有以手肘撞擊告訴人乙○○○臉部成傷之情事無疑，其前開辯解，顯屬事後圖卸推托之詞，要無足採。
    至於傷害時間，參酌被告戊○○之母甲○○供述，先於當日晚間十時回家旋發生
    因關門聲響互罵糾紛，嗣甲○○下樓在鄰長處遇到被告，被告詢問經過，被告上
    樓李女亦跟著上樓，後來警察就二度上樓之過程以觀（原審卷第二二頁），本案
    發生之犯罪時，約在當時十時十五分許，附此敘明。綜上所述，本案事證已臻明
    確，被告犯行洵堪認定。
二、核被告戊○○所為，係犯刑法第二百七十七條第一項之傷害罪。原審適用刑法第
    二百七十七條第一項、第四十一條第一項前段，罰金罰鍰提高標準條例第一條前
    段、第二條，審酌被告戊○○偶與鄰居發生細故糾紛，不思循理性途徑解決，竟
    以暴力相向，徒使被害人蒙受身心傷害而無濟於事，並參酌其素行狀況（有本院
    被告全國前案記錄表一份在卷可參）、犯罪手段、所生危害及犯罪後態度等一切
    情狀，論處被告普通傷害罪，量處拘役伍拾玖日，並諭知易科罰金之折算標準（
    原審主文無訛但於理由內誤植為易服勞役，於此補正），以示懲戒。經核其認事
    用法均無不合，判處被告前開罪刑，要無違誤，且量刑輕重本屬法院職權之行使
    ，原審量刑時已審酌刑法第五十七條所列各款科刑應審酌事項，而原判決所處之
    刑復無失出入情形，公訴人循告訴人之聲請，就原審業已依職權斟酌量刑事項重
    為爭執，求為更重量刑，非有理由，應予駁回。
貳、 無罪部分：
一、公訴意旨略以：被告丁○○於九十一年十二月二十一日晚間十時許，在其胞姐章
    彩玉位於臺北縣板橋市○○路一六七號四樓住處之樓梯間內，因關門細故與同層
    樓鄰居即告訴人甲○○發生爭執後，竟憤而基於傷害告訴人甲○○身體之犯意，
    持掃把一支毆打告訴人甲○○頭部，使告訴人甲○○受有頭皮挫傷之傷害，因認
    被告丁○○涉有刑法第二百七十七條第一項之傷害罪嫌云云。
二、按犯罪事實應依證據認定之，無證據不得推定其犯罪事實；又不能證明被告犯罪
    者，應諭知無罪之判決；刑事訴訟法第一百五十四條第二項及第三百零一條第一
    項分別定有明文。
三、本件公訴人認被告丁○○涉有傷害罪嫌，無非以告訴人甲○○之指訴、證人即告
    訴人甲○○兒媳江玉鳳之證述、卷附診斷證明書等為據。惟訊據被告丁○○堅決
    否認有傷害犯行，辯稱：伊當時係因細故而出面與告訴人甲○○理論，嗣告訴人
    之子即被告戊○○帶同多名男子上樓，伊即躲避至屋內，並未毆打告訴人甲○○
    等語。
四、經查：
  (一)本件依告訴人甲○○先後指訴情節觀之，其於警詢原指稱：「‧‧‧屋內便傳出
    有人罵我的聲音，我不理會便返家，返家後過了一會，我要再出門買東西時，於
    右述發生時地，板橋市○○路一六七號四樓之一屋內就衝出三名女子，其中張雪
    芬拿著一把掃把，先抵住我的脖子，然後又用掃把打我的頭，我便趕緊下去一樓
    請人幫我打電話報警‧‧‧」云云（參見臺灣板橋地方法院檢察署九十二年度偵
    字第九七三三號偵查卷第十四頁背面），嗣於偵查中即泛稱：「（丁○○有無打
    你？）有，她用掃把的頭打我，我有受傷‧‧‧（丁○○打你幾次？）二次。」
    云云（參見同上偵查卷第三七頁正反面），迨原審調查時又稱：「‧‧‧後來我
    要下樓買糖，經過她們家時，丁○○就從她姊家衝出來，拿一支掃把打我頭部，
    我就趕快下樓要報警‧‧‧」云云（參見原審卷第二二頁），告訴人甲○○對於
    被告丁○○當時究竟是否一人獨自衝出屋內實施攻擊，及被告丁○○持掃把對其
    攻擊之過程，究係【先抵住我的脖子，然後又用掃把打我的頭】，抑只有【用掃
    把的頭打我】等重要關鍵事項，先後供述情節竟顯有歧異矛盾，其上開指訴是否
    與實情相符，已非無疑。且告訴人甲○○於本案甫發生未久製作警詢筆錄時（九
    十一年十二月二十二日零時十三分許），雖具體指訴被告丁○○係先後以掃把抵
    書影本所載內容並不相符，該診斷證明書記載告訴人甲○○僅受有【頭部外傷頭
    皮挫傷】，並未記載或顯示其【頸部】受有何等傷害（見偵九七三三號卷第十六
    頁），益徵告訴人甲○○前開指訴是否確與事實相符，容有產生合理懷疑之餘地
    ，殊無從僅憑告訴人甲○○前開具有瑕疵之單一指訴遽認被告丁○○成立傷害罪
    責。
  (二)本件依證人江玉鳳（即甲○○兒媳）證述之情節觀之，其於警詢時及偵查中均僅
    泛稱當時係於告訴人住處大門內，透過大門上方所設置之放大孔，窺見告訴人甲○○遭被告丁○○持掃把毆打云云（參見臺灣板橋地方法院檢察署九十二年度偵
    字第九七三三號偵查卷第十頁背面、同署九十二年度偵字第九一七六號偵查卷第
    二二頁背面），惟斯時倘證人江玉鳳確有於屋內聽聞告訴人甲○○在大門外之樓
    梯間與鄰居發生爭吵之異聲，衡諸情理應立即開啟大門查看狀況或上前協助排解
    ，詎其竟僅於住處內大門透過門上方所設置之放大孔窺視告訴人甲○○遭被告丁○○持掃把毆打，實難認其該等舉止與常情相符，再參核證人江玉鳳對於告訴人
    甲○○遭毆打過程之重要關鍵事項，僅含糊泛稱：「（丁○○打甲○○幾下？）
    打了一、二次。」云云（參見臺灣板橋地方法院檢察署九十二年度偵字第九一七
    六號偵查卷第二二頁背面），核與告訴人甲○○於本案甫發生未久製作警詢筆錄
    時所具體指訴遭被告丁○○毆打之過程情節，亦完全不符，益徵證人江玉鳳前開
    證述內容是否確事實相符，容有產生合理懷疑之餘地，殊無從僅憑其前揭含糊之
    證詞遽認被告丁○○成立傷害罪責。
  (三)卷附告訴人甲○○所提出之診斷證明書影本一紙（見偵九七三三號卷第十六頁）
    ，固得證明告訴人甲○○當日確有赴醫院急診治療及其斯時受有頭部外傷頭皮挫
    傷之客觀事態，惟告訴人甲○○所受該等傷勢是否即為遭被告丁○○毆打所致，
    仍無從僅憑該份診斷證明書以資認定，且該份診斷證明書影本所載內容與告訴人
    甲○○於本案甫發生未久製作警詢筆錄時所具體指訴之情節並不相符，已如上述
    。而證人即當時負責受理本案之該轄臺北縣政府警察局海山分局江翠派出所警員
    李廷洲，於原審審理時復到庭結證稱：「‧‧‧此外我忘記當時是否有檢查李（
    指告訴人甲○○）是否身體有受傷，因為通常沒有很明顯的外傷跡象，我們就會
    請當事人去驗傷，如果有明顯的外傷跡象，我們就會照相存證。」等語（參見原
    審卷第三五頁），但該警察並無照相存證，益見本件是否得憑該份診斷證明書認
    定被告丁○○持掃把毆打告訴人甲○○，確有產生合理懷疑之餘地，自亦無從憑
    以遽認被告丁○○成立傷害罪責。
  (四)綜上所述，本件公訴人所指各端，既無一足資證明被告丁○○涉有傷害罪嫌，復
    又查無其他積極、確切之證據足資證明被告丁○○涉有公訴意旨所指之上開傷害
    犯行，原審以被告犯罪尚不能證明而為無罪之諭知，其認事用法及採證之結果均
    無不當，檢察官上訴意旨仍以被告確有傷害犯行云云，指摘原判決不當，核無理
    由，應予駁回。
參、被告戊○○於審判期日經合法傳喚，無正當理由不到庭，爰不待其陳述逕行判決
    。
據上論斷，應依刑事訴訟法第三百六十八條、第三百七十一條，判決如主文。
本案經檢察官郭啟東到庭執行職務。
中　　　華　　　民　　　國　　九十三　　年　　　三　　　月　　二十五　　日
                              臺灣高等法院刑事第九庭
                                    審判長法　官  李  文  成
                                          法　官  周  盈  文
                                          法　官  官  有  明
右正本證明與原本無異。
不得上訴。
                                          書記官  林  蓓  瑜
中　　　華　　　民　　　國　　九十三　　年　　　三　　　月　　二十六　　日
附錄：本案論罪科刑法條全文
刑法第二百七十七條：
傷害人之身體或健康者，處三年以下有期徒刑，拘役或一千元以下罰金。
犯前項之罪，因而致人於死者，處無期徒或七年以上有期徒刑；致重傷者，處三年以
上十年以下有期徒刑。
